臺灣彰化地方法院刑事判決　　　　　　　90年度訴字第1264號
公　訴　人　臺灣彰化地方法院檢察署檢察官
被　　　告　庚○○
　　　　　　癸○○
被告甲○○○工程股份有限公司
 兼代表人　 乙○○
被　　　告　丁○○
　　　　　　辛○○
　　　　　　戊○○
　　　　　　壬○○
　　　　　　丙○○
上列被告等因違反廢棄物清理法等案件（卷面案由係貪污治罪條
例等），經檢察官提起公訴（90年度偵字第3347號、90年度偵字
第3349號、90年度偵字第3350號、90年度偵字第3351號、90年度
偵字第3352號、90年度偵字第3353號、90年度偵字第3844號、90
年度偵字第4591號），本院判決如下：
    主    文
庚○○連續未依廢棄物清理法規定領有廢棄物清除、處理許可證
，從事廢棄物清除，處有期徒刑壹年肆月，減為有期徒刑捌月，
緩刑貳年。
癸○○無許可證經營廢棄物清除為常業，處有期徒刑年肆月，
，減為有期徒刑壹年捌月，緩刑肆年。
甲○○○工程股份有限公司、乙○○、丁○○、辛○○、戊○○
、壬○○、丙○○均無罪。
    犯罪事實
一、庚○○明知其並未依修正前廢棄物清理法之規定，向主管機
    關申請核發領有廢棄物清除、處理許可證或核備文件（新法
    修正為許可文件），不得清除、處理廢棄物，竟基於概括犯
    意連續於90年1月6日上午10點、7日上午9點14分、11點2分
    、下午2點42分，未依營建剩餘土石方處理方案規定，向該
    管建築或工程管理機關報備，而擅自駕駛其所有TI-697號營
    業大貨車以每車新台幣7000元代價，向不詳姓名之人清運彰
    化縣施工工程挖起之夾雜柏油之土石共四車次，至坐落於彰
    化縣大村鄉○○○段第46之6等地號土地上，由雙倫工程有
    限公司所申請設置之建築廢棄土物處理場傾倒。
二、癸○○亦明知其並未依修正前廢棄物清理法之規定，向主管
    機關申請核發領有廢棄物清除、處理許可證或核備文件（新
    法修正為許可文件），不得清除、處理廢棄物，竟自90年1
    月13日至90年2月24日止，未依營建剩餘土石方處理方案規
    定，向該管建築管理機關報備，而擅自駕駛其所有FG-032號
    營業曳引車以每車新台幣9000元至9500百元代價，向台北市
    ○○街一帶砂石場清運夾雜有版模等建築廢棄物，至上開建
    築廢棄土物處理場傾倒（傾倒時間為90年1月13日上午11時
    35分、1月15 日上午8時36分、2月4日上午8時34分、2月15
    日上午8時、2 月17日上午7時32分、2月18日上午8時、2月
    20日上午8時3分、2月23日上午11時45分、2月24日上午7時
    55分），癸○○並以之為常業。
三、案經彰化縣警察局報告臺灣彰化地方法院檢察署檢察官偵查
    起訴。
    理  由
壹：有罪部分：
一、上揭犯罪事實，業據被告庚○○、癸○○各自警訊至本院審
    理時均坦承不諱，並有證人即彰化縣環境保護局第四課課長
    江培根於警訊中，供證無誤。此外，尚有該場進場記錄二張
    附卷可徵，是足認被告二人前開不利於己之自白，核與事實
    相符，均堪採信。
二、關於新舊法之比較：
    又被告庚○○、癸○○行為後，刑法及刑法施行法業於94年
    2 月2日經總統以華總一義字第09400014901號令修正公布，
    並於95年7月1日施行，且按行為後法律有變更者，適用行為
    時之法律，但行為後之法律有利於行為人者，適用最有利於
    行為人之法律，現行刑法第2條第1項訂有明文。此條規定乃
    與刑法第1條罪刑法定主義契合，而貫徹法律禁止溯及既往
    原則，係規範行為後法律變更所生新舊法律比較適用之準據
    法，是刑法第2條本身雖經修正，但刑法第2條既屬適用法律
    之準據法，本身尚無比較新舊法之問題，應一律適用裁判時
    之現行刑法第2條規定，以決定適用之刑罰法律，先予敘明
    。又以本次刑法修正之比較新舊法，應就罪刑有關之共犯、
    未遂犯、想像競合犯、牽連犯、連續犯、結合犯，以及累犯
    加重、自首減輕暨其他法定加減原因（如身分加減）與加減
    例等一切情形，綜其全部罪刑之結果而為比較，有最高法院
    95 年5月23日95年度第8次刑庭會議決議可資參照。則按行
    為後法律有變更者，適用行為時之法律。但行為後之法律有
    利於行為人者，適用最有利於行為人之法律。此為刑法第2
    條第1項揭示之法律變更從舊從輕原則，規範目的在於避免
    惡化行為人法律地位，致其受行為時無法預見之刑罰處罰。
    因而被告庚○○為後，刑法第56條連續犯規定，業於95年
    7 月1日刪除並施行，被告庚○○於新法施行前犯行，因連
    續犯規定廢止之法律變更而比較新舊法結果，應適用較有利
    之行為時法論以連續犯。被告癸○○行為後，廢棄物清理
    法於90年10月24日修正第46 條第2項固規定：「無許可文件
    ，以經營廢棄物清除、處理為常業者，處三年以上十年以下
    有期徒刑，得併科新台幣九百萬元以下罰金。」此規定與89
    年1月19日修正之廢棄物清理法第22條第3項所規定：「無許
    可證經營廢棄物清除、處理為常業者，處三年以上十年以下
    有期徒刑，得併科三百萬元以下罰金」之條文，新法僅將舊
    法「許可證」之文字更改為「許可文件」，並將舊法得併科
    罰金以銀元為單位之部分，改以現行貨幣新臺幣為計算單位
    ，刑度並未變更。故就無許可文件，以經營廢棄物清除、處
    理為常業之行為而言，90 年10月24日修正之廢棄物清理法
    第46條第2項之規定，與89 年1月19日修正之廢棄物清理法
    第22條第3項之規定，並無不同，不生有利或不利被告之情
    形，依現行刑法第2條第1項前段規定，應適用被告癸○○行
    為時之法律即89年1月19日修正之廢棄物清理法第22條第3項
    論罪。另95年5月30日修正公佈之廢棄物清理法第46條，已
    刪除該條第2項之常業犯之規定。關於常業犯之規定既已廢
    止，改為一罪一罰，經比較新舊法之結果，以行為時舊法常
    業犯論以一罪有利於被告癸○○（因其有9次運載傾倒之行
    為，合併處罰結果，顯不利於伊），是自應適用被告癸○○
    行為時之法律即89年1月19日修正（即90年10月24日修正前
    ）之廢棄物清理法第22條第3項論罪處斷。
三、核被告庚○○所為係犯廢棄物清理法第22條第2項第4款前段
    罪；核被告癸○○所為，受僱持以維生，係犯89年1月19日
    修正之廢棄物清理法第22條第3項無許可證經營廢棄物清除
    為常業罪。被告庚○○所為4行為，時間緊接，犯罪構成要
    件相同，顯皆係基於概括犯意為之，為連續犯，爰依修正前
    刑法第56條之規定以一罪論，並加重其刑。爰審酌被告庚○○、癸○○之平日素行，及本案犯罪動機、目的，且犯後復
    坦承犯行等一切情狀，核情量處如主文所示之刑。又按犯罪
    在中華民國96年4月24日以前者，除本條例另有規定外，依
    下列規定減刑：一死刑減為無期徒刑。二無期徒刑減為有期
    徒刑20年。三有期徒刑、拘役或罰金，減其刑期或金額2分
    之1，中華民國96年罪犯減刑條例第2條第1項定有明文。查
    本件被告庚○○、癸○○犯罪時間係在96年4月24日以前，
    合於中華民國96年罪犯減刑條例第2條第1項第3款減刑條件
    ，應減其宣告刑2分之1如主文所示。又被告庚○○、癸○○
    未曾受有期徒刑以上刑之宣告，此有臺灣高等法院被告前案
    紀錄表二紙在卷可稽，其因一時失虞圖便，短於思慮，致觸
    犯本案犯行，惟被告庚○○、癸○○犯後不僅坦承犯行，犯
    後態度良好，本院認被告二人經此科刑教訓，當無再犯之虞
    ，本院認其所宣告之刑，以暫不執行為適當，基於法律不得
    割裂適用，以免有新舊法混淆之虞，爰依修正前刑法第74條
    第第1款之規定，併予宣告被告庚○○緩刑二年，被告癸○○緩刑四年，以啟自新。另TI-697號營業大貨車雖為被告庚○○所有；FG-032號營業曳引車為被告癸○○所有，惟均非
    專供犯罪所用之物，且價值高昂，若予沒收將影響被告之正
    常生計，爰不諭知沒收。
貳、無罪部分：
一、公訴意旨分別略以：（一）被告允天公環保工程股份有限公
    司（下稱允天公司）廢棄物清除、處理許可證項目不含建築
    廢棄土，且其中間處理與最終處置地點在台北縣八里下罟子
    區域性垃圾衛生掩埋場，該公司負責人乙○○及該公司經理
    丁○○基於共同之概括犯意，未領有廢棄物清除、處理許可
    證之辛○○基於概括犯意，辛○○連續於民國下同89年12月
    29 日上午7點23分、12月31日上午7點、90年1月5日下午1點
    25 分，未依營建剩餘土石方處理方案規定，向該管建築管
    理機關報備，而擅自駕駛其所有AP-737號營業大貨車以每車
    6000 元代價，向允天公司經理丁○○承載台北縣中和市○○路固網寬頻管溝工程建築廢棄物共三車次，至上開建築廢
    棄土物處理場傾倒，因認被告辛○○涉有廢棄物清理法第22
    條第2項第4款前段之連續犯罪嫌，被告乙○○及丁○○則分
    別均係涉有同條第4款後段之連續犯罪嫌，對被告允天公司
    則請求依同條第4項科處罰金云云。（二）被告戊○○未領
    有廢棄物清除、處理許可證，基於概括犯意連續於90年1月
    15日下午4點20分及5點26分，未依營建剩餘土石方處理方案
    規定，向該管建築管理機關報備，而擅自駕駛其所有HY-8
    85號營業大貨車以每車新台幣1000元代價，向不詳姓名之人
    清運建築廢棄物，至上開建築廢棄土物處理場傾倒，因認被
    告戊○○涉有廢棄物清理法第22條第2項第4款前段之連續犯
    罪嫌云云。（三）被告壬○○未領有廢棄物清除、處理許可
    證，基於概括犯意連續於89年12月16日16點24分及同月23日
    中午12點16 分，未依營建剩餘土石方處理方案規定，向該
    管建築管理機關報備，而擅自駕駛其所有8K-106號營業曳引
    車以每車新台幣3200元代價，在台北市向不詳之人承載清運
    建築及工程廢棄物，至上開建築廢棄土物處理場傾倒，因認
    被告壬○○涉有廢棄物清理法第22條第2項第4款前段之連續
    犯罪嫌云云。（四）被告丙○○未領有廢棄物清除、處理許
    可證，於89年12月23日至90年2月15日止，未依營建剩餘土
    石方處理方案規定，向該管建築管理機關報備，而擅自駕駛
    其所有MX -245號營業曳引車以每車新台幣3500元代價，向
    安扁廢棄物清理有限公司（負責人己○○，俟到庭再予審結
    ）清運建築廢棄物，至上開建築廢棄土物處理場傾倒，被告
    丙○○並以之為常業，因認被告丙○○涉有廢棄物清理法第
    22條第3項以犯同條第2項第4款前段為常業罪嫌云云。
二、按犯罪事實應依證據認定之，無證據不得認定犯罪事實；又
    不能證明被告犯罪者，應諭知無罪之判決，刑事訴訟法第15
    4條第2項、第301條第1項分別定有明文。次按事實之認定，
    應憑證據，所謂證據，須適於為被告犯罪事實之證明者，始
    得採為斷罪資料，如未能發現相當證據，或證據不足以證明
    ，自不能以推測或擬制之方法以為裁判基礎；又認定不利於
    被告之事實，須依積極證據，苟積極證據不足為不利於被告
    事實之認定時，即應為有利於被告之認定，更不必有何有利
    之證據，最高法院53年臺上字第2750號、30年上字第816號
    、40年臺上字第86號分別著有判例可資參照。另按認定犯罪
    事實，所憑之證據，雖不以直接證據為限，間接證據亦包括
    在內，然無論直接或間接證據，其為訴訟上之證明，須於通
    常一般之人均不致於有所懷疑，而得確信其為真實之程度者
    ，始得據之為有罪之認定，倘其證明尚未達到此一程度，而
    有合理性懷疑之存在時，即無從為有罪之認定，此亦有最高
    法院76年臺上字第4986號判例可資參照。刑事訴訟法第161
    條已於91年2月8日修正公布，其第1項規定：檢察官就被告
    犯罪事實，應負舉證責任，並指出證明之方法。因此，檢察
    官對於起訴之犯罪事實，應負提出證據及說服之實質舉證責
    任。倘其所提出之證據，不足為被告有罪之積極證明，或其
    指出證明之方法，無從說服法院以形成被告有罪之心證，基
    於無罪推定之原則，自應為被告無罪判決之諭知，最高法院
    亦著有92年臺上字第128號判例可資參照。
三、訊據被告乙○○、丁○○、辛○○、戊○○、壬○○、丙○○等人，均堅決否認涉有違反廢棄物清理法第22條第2項之
    犯行，並辯稱其等所運載之物係屬營建剩餘土石方並非廢棄
    物，故當不違反廢棄物清理法等語。
四、經查（一）公訴人認上揭被告等涉犯前揭違反廢棄物清理法
    案件，無非係以證人即彰化縣環境保護局第四課課長江培
    根之證述（見各偵查卷用之警卷各該場進場記錄一張；
    允天公司廢棄物清除、處理許可證影本各一張等為論據。且
    公訴人認被告辛○○等人所運載之物為建築廢棄物，是以證
    人江培根於警訊中所陳其等物為建築廢棄物云云為依憑。惟
    證人江培根並未目睹被告等人所載之物究為何，亦無任何照
    片可供鑑判，其均以被告等人於警訊中所供之陳述為認定之
    依據，此觀被告辛○○（即貨車司機）等人至上開建築廢棄
    土物處理場傾倒之時間約莫在90年2月之前，而證人江培根
    係於同年5月2日方至彰化縣警察局刑警隊第三偵查隊（即昔
    第三組）受訊，及六份江培根之警局偵訊筆錄均記載「依據
    ｏｏｏ（指被告名字）在警訊筆錄供稱、……是屬何種廢棄
    物？依事業廢物儲存清除處理方法及設施標準第二條第六款
    所稱之建築廢棄物」，此有警訊六份可證。是無論採取何種
    論判標準，本院於審認被告辛○○等人所運載之物是否為廢
    棄物，亦應將被告等之警訊筆作為重要依據。（二）被告等
    人均非當場受查獲者，係依約至警局接受偵查。警訊所問有
    關於載運傾倒者為何物？被告辛○○明白供稱「我當時載運
    建築廢棄土前往傾倒」（見彰化縣警察局彰警刑字第35098
    號卷第2頁）；被告戊○○亦供稱「我當時載運建築廢棄土
    前往傾倒」（見彰化縣警察局彰警刑字第35104號卷第2頁）
    ；被告壬○○明確供稱「我曾駕8ｋ-106號營業曳引車託載
    建築廢棄土石前往大村雙倫公司傾倒」（見彰化縣警察局彰
    警刑字第35099號卷第3頁）；被告丙○○更是明白供稱「共
    傾到約六百六十噸力是建築廢土、廢磚等物」（見彰化縣警
    察局彰警刑字第35100號卷第2頁），是被告辛○○等人所載
    之物，依前所述，當準此為論，再者，由向允天公司與楨榮
    開發工程行所簽訂管溝工程合約書內容，可知允天公司所承
    載之物係台北縣中和市○○路固網寬頻管溝工程開挖、埋設
    、路面整平、壓實所剩之土石，是益徵公訴人不分皂白即依
    證人江培根所言，指被告辛○○等人所運載之物為建築物，
    顯有速斷。（三）依內政部89年5月17日頒「營建剩餘土石
    方處理方案」規定，本方案所指營建剩餘土石方之種類，包
    括建築工程、公共工程及建築物拆除工程施工所產生之剩餘
    泥、土、砂、石、磚、瓦、混凝土塊；惟不包括施工所附帶
    產生之金屬屑、玻璃碎片、塑膠類、木屑、竹片、紙屑、瀝
    青等廢棄物。至營建工程產生剩餘之泥、土、砂、石、磚、
    瓦、混凝土塊，經暫屯、堆置可供回收、分類、加工、轉運
    、處理、再生利用者，自屬有用之土壤砂石資源；其供營建
    土石方資源暫屯、堆置、破碎、碎解、洗選、篩選、分類、
    拌合、加工、煆燒、回收、處理、再生利用功能及機具設備
    之場所，稱為土石方資源堆置處理場，簡稱土資場；行政院
    86 年12月31日台86內字第52110號函亦明示：「剩餘土石方
    、磚瓦、混凝土塊為有用資源，非屬廢棄物範圍。」。依此
    ，是若所傾倒之營建廢棄物係屬營建剩餘土石方，因係經公
    告之工程施工所產生之再利用物質，對環境衛生不致造成污
    染，非屬廢棄物範圍，自不得依廢棄物清理法科處刑罰。本
    件被告辛○○、戊○○、壬○○、丙○○所傾倒者之物係建
    築廢土、磚石，不含其他廢棄物，對照前開「營建剩餘土石
    方處理方案」及行政院函示以觀，實皆屬前揭「營建剩餘土
    石方處理方案」規定之營建剩餘土石方種類（範籌），故該
    等被告之行為礙難以廢棄物清理法相繩。另被告辛○○所屬
    公司、即允天公司及該公司之負責人乙○○及該公司經理丁○○等，亦因被告辛○○所載運傾倒之物屬營建剩餘土石方
    ，並非廢棄物清理法之規範對象，故無法以同法相繩，其理
    自明。
五、綜上所述，依公訴人所提出之證據，尚難證明上揭被告允天
    公司、乙○○、丁○○、辛○○、戊○○、壬○○、丙○○
　　等分別犯有起訴書所載之違反廢棄物清理法第22條第2項第4
　　款前段、後段及同條第3項、第4項犯行，此外，復查無其他
  　積極確切之證據足認被告確有公訴人所指之前開犯行，就上
    開遭指訴之犯罪事實容有合理之懷疑存在，基於「罪疑唯輕
    」之刑事法原則，應認不能證明渠已犯罪，揆諸前揭法條及
    判例意旨，自應就該等被告允天公司、乙○○、丁○○、辛○○、戊○○、壬○○、丙○○諭知無罪之判決。
據上論斷，依刑事訴訟法第299條第1項前段、第301條第1項，89
年1月19日修正之廢棄物清理法第22條第3項、廢棄物清理法第22
條第2項第4款前段，刑法第11條前段、第2條第1項前段、修正前
刑法第56條、修正前第74條第1項第1款，中華民國96年罪犯減刑
條例第2條第1項第3款、第7條，判決如主文。
本案經檢察官張尹敏到庭執行職務。
中　　華　　民　　國　　96　　年　　8 　　月　　24　　日
                  刑事第六庭    審判長法官  洪志賢
                                法      官  鄭舜元
                                法      官  林欣苑
以上正本證明與原本無異。
如不服本判決，應於判決送達後10日內，向本院提出上訴書狀，
上訴書狀應「敘述具體上訴理由」，並按他造當事人之人數附繕
本。「切勿逕送上級法院」。
中　　華　　民　　國　　96　　年　　8 　　月　　28　　日
                                書  記  官  楊筱惠
附錄本案論罪科刑法條全文：
89年1月19日修正公布廢棄物清理法第22條第2項及第3項
有下列情形之一者，處 1 年以上 5 年以下有期徒刑，得併科新
臺幣1百萬元以下罰金：
一  任意棄置有害事業廢棄物。
二  事業機構未依本法規定之方式貯存、清除、處理或再利用廢
    棄物，致污染環境者。
三  未經主管機關許可，提供土地回填、堆置廢棄物者。
四  未依第20條規定領有廢棄物清除、處理許可文件或核備文件
    ，從事廢棄物貯存、清除、處理，或未依廢棄物清除、處理
    許可證或核備文件內容貯存、清除、處理廢棄物者。。
五  執行機關之人員委託未取得許可證之公、民營廢棄物清除、
    處理機構，清除、處理一般廢棄物者；或明知受託人非法清
    除、處理而仍委託者。
六  公、民營廢棄物處理機構或執行機關未處理廢棄物，開具虛
    偽證明。
無許可證經營廢棄物清除、處理為常業者，處3年以上10年以下
有期徒刑，得併科三百萬元以下罰金。
